臺灣高等法院刑事判決　　　　　　　　　　　　　九十三年度交上易字第一四六號
　　上　訴　人　臺灣桃園地方法院檢察署檢察官
　　被　　　告　甲○○
右上訴人因被告過失致人於死案件，不服臺灣桃園地方法院九十二年度交易字第四九
三號，中華民國九十三年四月八日第一審判決（起訴案號：臺灣桃園地方法院檢察署
九十二年度偵字第一三○三三號），提起上訴，本院判決如左：
    主  文
原判決撤銷。
甲○○因過失致人於死，處有期徒刑陸月，如易科罰金，以參佰元折算壹日。
    事  實
一、甲○○於民國九十一年九月十三日下午，騎乘車牌號碼ＩＢＫ─一一七號重型機
    車，沿桃園縣楊梅鎮○○路，由新屋往中壢方向行駛，於同日下午三時三十分許
    ，行經該路與雙榮路口時（起訴書誤載為雙連路），應注意汽車行進中，應注意
    車前狀況，隨時採取必要安全措施；且汽車行駛至無號誌之交岔路口，應減速慢
    行，作隨時停車之準備，而當時天候晴、日間自然光線、路面無缺陷、無障礙物
    、視距良好，並無不能注意之情事，竟疏於注意，未留意前方及交岔路口車輛之
    動態，貿然前行，迨見對向適有由鄭清所騎乘，行駛至上開交岔路口欲左轉，
    而未讓直行車先行之車牌號碼ＳＧＴ─五五六輕型機車，已煞避不及而撞上，致
    鄭清人車倒地，受有顱內出血、頭部外傷，經送醫後延至同年九月二十二日上
    午五時二十分許不治死亡。
二、案經被告甲○○自首並由臺灣桃園地方法院檢察署檢察官相驗後偵查起訴。
    理  由
一、訊據被告甲○○雖對於右揭時地騎乘車牌號碼ＩＢＫ─一一七號重型機車，與被
    害人鄭清所騎乘之機車發生事故，被害人因而死亡之事實供承不諱，惟矢口否
    認有何過失傷害犯行，辯稱：其是直行車，當時車速僅三十至四十公里，且於過
    馬路時有注意對向並無來車，於已進入路口始發現被害人騎乘機車違規提早左轉
    逆向而來，其有按喇叭並試圖閃避，但因路旁有車輛停放，還是有擦撞到，其並
    無過失云云。惟查：
（一）依道路交通事故調查報告表（見相驗卷第三頁）及現場照片（見相驗卷第十四
      至十五頁、第三三至三三─一頁）所示，本件車禍地點即桃園縣楊梅鎮○○路
      五段與雙榮路口，民族路為雙向四線道，而雙榮路為雙向二車道。以被告之行
      向，在民族路與雙榮路交岔口，可清楚看到經過交岔路口之民族路上人車動態
      。而車禍發生後，該交岔路口上民族路往新屋方向之路面遺有被害人脫鞋、血
      跡，且該脫鞋、血跡等跡證均在接近已通過路口處之位置等情，可見被害人騎
      機車自對向左轉而來，於交岔路口已接近通過路口而轉向雙榮路之位置遭被告
      機車撞及倒地。而被告於原審陳稱：被害人機車沒有很快（見原審卷第三二頁
      ），則被害人機車左轉而來，尚非倏忽而至，亦即已騎駛一段距離，故被害人
      機車自民族路左轉而來之動態，被告如確予注意即可查知。是被告雖稱：被害
      人機車提前斜切左轉而來，其閃避不及云云，惟其於原審已坦承：其未注意到
      前方來車而有過失（見原審卷第十頁），當時沒有注意到對向的車輛，比較注
      意右方來車（見原審卷第三二頁），其有過錯等語（見原審卷第三五頁），可
      見被告確疏未注意車前狀況。
（二）原審雖以被告當時之行車時速僅三十至四十公里，據被告陳述看到被害人機車
      時，已不及二公尺。若被告及被害人均以四十公里之速度接近，可推知被告在
      二公尺外發見被害人提前搶先左轉後，可供閃避之時間尚不及一秒鐘（時速四
      十公里之車輛，其每秒行駛距離為十一點一一公尺）。是被告於距離二公尺處
      發現被害人時，顯無充足時間可採取適當措施以避免交通事故危險之發生。況
      被告於發現當時已極力向右閃避，但因路旁有其他車輛停放，仍發生擦撞之結
      果，此亦據證人即案發路旁理髮店老闆張心慈證述：其聽到「碰」一聲，要走
      出理髮店時，從店內鏡子看到被告機車剛好滑行經過理髮店門口，並馬上停在
      店門口附近，另當時路旁確實有理髮店客人將車輛停放在該處，被害人亦係客
      人以該車輛送醫等情屬實（見原審卷第三十至三一頁），而現場路面未留有煞
      車痕跡，被告所騎乘重型機車亦僅車前輪左側避震器有輕微刮擦痕跡，足見被
      告當時行車速度確不至於過快，而於當時情狀無考慮被害人竟有違規搶先左轉
      之不當行為之義務，故以被告本身而言，撞及被害人實難苛責云云。惟詳觀被
      告陳述：「（車禍發生前，有無看到被害人的機車？）沒有，……沒有注意對
      向的車輛」（見原審卷第三二頁）、「我看到他的時候，他已經向我這邊轉過
      來」（見原審卷第三三頁）、「（發生車禍前，看到被害人，離他多遠？）非
      常近，沒有超過二公尺」（見原審卷第三三至三五頁），參互其前揭自承並未
      注意到車前狀況，較注意路口右方來車等情，可知被告當時係因為注意路口右
      方，而疏未注意前方動態，等注意到被害人機車時，被害人已經轉了過來，距
      離不到二公尺，此時自然已閃煞未及。原審竟將上開行車相距之二公尺距離，
      作為被告可以合理反應之時間，顯然未詳予審視此二公尺之距離，即係因被告
      未注意車前狀況所導致反應時間不夠之結果。另證人張心慈，並未目擊現場車
      禍發生之情形，經其於警詢及原審陳述在卷（見相驗卷第三一頁、原審卷第三
      十頁），只是於車禍發生後出來看到撞擊後之情狀，且路邊停有其他車輛與被
      告疏未注意車前狀況並無關係，自不足據為被告有利之證明。
（三）按汽車行駛時，應注意車前狀況，並隨時採取必要安全措施；又行經無號誌之
      交岔路口，應減速慢行，作隨時停車之準備，道路交通安全規則第九十三條第
      一項第三款、第九十四條第三項定有明文，被告騎乘機車自應注意上開規定。
      本件肇事現場，民族路五段與雙榮路交岔路口，為無號誌之交岔路口，觀之現
      場照片綦明，並經被告陳述在卷（見原審卷第三三頁）。又依道路交通事故調
      查報告表，當時天候晴、日間自然光線、路面無缺陷、無障礙物、視距良好，
      並無不能注意之情事。被告竟疏未注意車前狀況，未注意到被害人之機車；又
      被告當時車速雖不致過快，惟於行經上開無號誌之交岔路口時，如確實減速慢
      行，作隨時停車之準備，先確定路口動態後再續行，亦可避免發生肇事之結果
      ，故被告貿然前行，顯有過失。本件車禍經臺灣省桃園縣區車輛行車事故鑑定
      委員會鑑定結果，認被告疏未注意車前狀況，被害人左轉彎未讓直行車先行；
      經臺灣省車輛行車事故覆議鑑定委員會覆議結果認：被告騎乘重型機車行經無
      號誌交岔路口未減速慢行，且未注意車前狀況為肇事次因，被害人駕駛輕機車
      ，行經無號誌交岔路口，左轉彎未讓直行車先行，為肇事主因，有臺灣省桃園
      縣區車輛行車事故鑑定委員會九十二年四月十八日九二車府鑑桃字第九二○○
      九一號鑑定意見書（見相驗卷第五一至五三頁）、臺灣省車輛行車事故覆議鑑
      定委員會九十二年七月十一日府覆議字第九二一○六○四號鑑定意見書（見相
      驗卷第六一頁）在卷可稽。
（四）被害人因本件車禍受傷死亡之事實，為被告所不爭執，並經檢察官督同檢驗員
      相驗屬實，製有勘驗筆錄（見相驗卷第十六頁）、驗斷書（見相驗卷第二一至
      二六頁）、相驗屍體證明書（見相驗卷第十九頁）在卷可稽。被告上開過失行
      為與被害人之死亡結果間，顯具相當因果關係。
（五）綜上所述，本件事證明確，被告所辯無非事後卸責之詞，不足採信，其犯行堪
      以認定。
二、核被告所為，係犯刑法第二百七十六條第一項之過失致人於死罪。又本件車禍發
    生後，係被告委由張心慈報警，由張心慈店內客人駕車將被害人送醫，經證人張
    心慈證述明確（見相驗卷第三一頁），而被告於陪同送醫之後，即前往派出所，
    經聯絡承辦警員後於九十一年九月十六日至派出所製作筆錄，亦經被告供述在卷
    （見相驗卷第五頁反面、原審卷第二十頁），故被告係於有偵查權限之人尚未查
    知前即主動表明為駕車肇事之人，並接受裁判，已合於自首要件，併依刑法第六
    十二條前段之規定減輕其刑。至其否認過失犯行，乃本身訴訟上防禦權之行使，
    不影響自首之認定。
三、原審未經詳查，遽認被告並無過失，而為被告無罪之判決，自有未洽。公訴人提
    起上訴，指被告確有過失，指摘原判決不當云云，為有理由，自應由本院予以撤
    銷改判。爰審酌被告素無前科（參卷附本院被告全國前案紀錄表）、過失之程度
    、所生危害、犯後態度及迄未賠償被害人家屬等一切情狀，量處如主文所示之刑
    ，並諭知易科罰金之折算標準。
據上論斷，應依刑事訴訟法第三百六十九條第一項前段、第三百六十四條、第二百九
十九條第一項前段、刑法第二百七十六條第一項、第六十二條前段、第四十一條第一
項、罰金罰鍰提高標準條例第一條前段、第二條，判決如主文。
本案經檢察官郭弘佑到庭執行職務。
中　　　華　　　民　　　國　　九十三　　年　　　七　　　月　　　九　　　日
                              臺灣高等法院交通法庭
                                  審判長法  官  楊　照　男
                                        法  官  江　振　義
                                        法  官  王　詠　寰
右正本證明與原本無異。
不得上訴。
                                        書記官  駱　麗　君
中　　　華　　　民　　　國　　九十三　　年　　　七　　　月　　　九　　　日
附錄：本案論罪科刑法條全文
刑法第二百七十六條
因過失致人於死者，處二年以下有期徒刑、拘役或二千元以下罰金。
從事業務之人，因業務上之過失犯前項之罪者，處五年以下有期徒刑或拘役，得併科
三千元以下罰金。
